【裁判字號】    90,上易,2903
【裁判日期】    901116
【裁判案由】    毀損等
【裁判全文】
臺灣高等法院刑事判決                            九十年度上易字第二九三號
    上  訴  人  臺灣新竹地方法院檢察署檢察官
    被      告  甲○○
    上  訴  人
    即  被  告  乙○○
右上訴人因被告毀損等案件，不服臺灣新竹地方法院九十年度易字第一六一號，中華
民國九十年七月五日第一審判決（起訴案號：臺灣新竹地方法院檢察署八十九年度偵
字第一四五九號），提起上訴，本院判決如左：
    主  文
原判決撤銷。
甲○○因過失傷害人，處拘役參拾日，如易科罰金，以參佰元折算壹日。
乙○○損壞他人之汽車擋風玻璃，足以生損害於他人，處拘役肆拾日，如易科罰金，
以參佰元折算壹日。
    事  實
一、甲○○於民國八十九年一月十九日凌晨二時許，酒後（吐氣所含酒精濃度測試值
    為每公升零點一０毫克，尚未達酒醉程度）駕駛車號Ｍ六—一六六０號自小客車
    ，沿新竹市○○路由新竹往竹東方向行駛，途經新竹市○○路○段一六五巷口處
    ，駕駛人於車輛行駛時應注意車前狀況，隨時採取必要之安全措施，而依當時情
    形，又無不能注意之情事，竟疏於注意，於通過上開路段時，貿然行駛，不慎擦
    撞及路人乙○○，致乙○○倒地，因而受有頭皮腫、右手瘀傷三乘一公分、左膝
    瘀腫二乘一公分、左小腿擦傷六乘一公分等傷害。乙○○因不滿甲○○駕車方式
    即叫罵甲○○，甲○○聽聞後乃於下一路口處折回該處，乙○○於盛怒之下即基
    於毀損之犯意，持米酒頭酒瓶擲向甲○○所駕駛之自用小客車前擋風玻璃，致使
    甲○○所駕該車前擋風玻璃破損，不堪使用，足以生損害於甲○○。
二、案經乙○○、甲○○分別訴由新竹市警察局第二分局報告台灣新竹地方法院檢察
    署檢察官偵查起訴。
    理  由
一、訊據被告甲○○固稱於上開時起有駕駛車號Ｍ六—一六六０號自小客車，然矢口
    否認有何過失傷害之行為，辯稱：當天伊開車從二人中間開過去，被告乙○○在
    前面一直罵，伊開到路口折返，走外線到便利店，乙○○就拿米酒頭砸伊汽車玻
    璃，伊視線受到影響才撞到路邊所停貨車，伊並未撞及乙○○等語。另訊據上訴
    人即被告湯富稱於前揭時間、地點，自便利商店處購買米酒頭過馬路為甲○○駕
    車擦撞而倒地受傷，惟矢口否認有持酒瓶砸毀甲○○所駕駛汽車擋風玻璃之行為
    ，辯稱：當時伊剛從便利商店出來時，即為被告所駕駛之自用小客車擦撞到，米
    酒頭酒瓶係被撞時脫手而出，而彈到自用小客車擋風玻璃上，之後該自用小客車
    又撞到貨櫃車才受損害等語。
二、然查：
（一）被告甲○○係酒後駕駛車號Ｍ六—一六六０號自小客車，經警實施酒精濃度測
      試結果，吐氣所含酒精濃度測試值為每公升零點一０毫克，尚未達酒醉程度，
      有酒測電腦單一紙可證（見偵查卷第八頁），於行進中在上揭時、地擦撞被害
      人乙○○等情，業據被害人乙○○陳述明確，核與證人翁嘉鴻證述之情形相符
      ，且有行政院衛生署新竹醫院診斷證明書附卷可稽（見偵查卷第二三頁）；且
      證人即現場處理之員警吳燕清於原審法院調查時證稱：「是一一０通報說光復
      中學有打架，我們去沒有看到，再繞一次有二人（按指被告乙○○與證人翁嘉
      鴻二人）把我們攔下來，說他們在便利店被人打，我們到便利店前，說一台車
      經過與他打架，我們在現場時，車子開過來停下來，說他二人砸他的車，他有
      去東勢派出所報案」、「（巡邏車被攔下時，那二人如何說？）他們說他們在
      便利店被打，到現場才說是被撞，那二人，一人是乙○○，另一人我忘記名字
      」等語（原審卷第四三頁九十年四月十八日訊問筆錄），則被告乙○○於員警
      吳燕清到場處理時，雖未直接說明被撞經過，但已說明有受傷，並改稱被撞受
      傷。且再參酌本件係因有人打架而報案之情形，乃是被告乙○○指述其因被擦
      撞而受傷後，雙方爭吵理論而言。再查：證人翁嘉鴻於原審法院調查時證稱：
      被告甲○○駕駛之車輛碰撞被告乙○○之後，造成被告乙○○受有「左膝蓋有
      傷、脖子有傷、左手有傷、左側外側褲子有輪胎痕」、「褲子左側有一條很大
      的輪胎痕，應該是被輪胎擦到的痕跡」等語（見原審卷第二五頁九十年三月二
      十一日訊問筆錄）。且證人即現場處理之員警吳燕清於偵查中證稱：「當日乙
      ○○外表沒有看到被撞受傷」、「外表傷看不出來」、「乙○○的傷依他口述
      是說被他車子撞到」等語（見偵卷第三十二頁參見），乃是警員非醫事人員，
      未予詳細檢查之結果。證人翁嘉鴻所述被害人乙○○受有前揭撞擊結果之情形
      以觀，被害人乙○○所受擦撞與新竹醫院診斷證明書記載，被告乙○○係受有
      「受有頭皮腫、右手瘀傷三乘一公分、左膝瘀腫二乘一公分、左小腿擦傷六乘
      一公分」等傷害（偵卷第二三頁參見）之情形，相去不遠，受傷之面積甚微，
      正是擦撞之特徵。次按測謊鑑定，係依一般人在說謊時，會產生遲緩、緊張、
      恐懼、不安等心理波動現象，乃以科學方法，由鑑定人利用測謊儀器，將受測
      者之上開情緒波動反應情形加以紀錄，用以判別受測者之供述是否真實。故測
      謊鑑定，倘鑑定人具備專業之知識技能，復事先獲得受測者之同意，所測試之
      問題及其方法又具專業可靠性時，該測謊結果，如就否認犯罪有不實之情緒波
      動反應，雖不能採為有罪判決之唯一證據，但非無證據能力，仍得供裁判之佐
      證，其證明力如何，事實審法院自得依職權自由判斷（最高法院八十七年度台
      上字第三九二八號判決參照）。本院審理中，經被告甲○○、被害人乙○○同
      意，前往法務部調查局作測謊鑑定，鑑定結果被告甲○○稱：「（一）當天渠
      所駕駛車輛沒有擦撞乙○○。」上述問題經測試呈情緒波動之反應，研判有說
      謊。另被害人乙○○稱：「當天系爭車輛有擦撞到渠。」，無情緒波動之反應
      ，研判未說謊。此有該局九十年十月廿二日（九０）陸（三）字第九００五七
      四八六號鑑定通知書在卷可稽。亦足說明被告甲○○辯稱未擦撞乙○○一節，
      係卸責之詞。又按車輛行駛時，駕駛人應注意車前狀況，隨時採取必要之安全
      措施，道路交通安全規則第九十四條第三項定有明文。被告甲○○駕駛汽車自
      應注意上述道路交通安全規定，且依當時路狀，又無不能注意之情形，竟疏未
      注意以致肇事，使被害人乙○○受有傷害，自難辭過失之責。而被害人乙○○
      確因本件車禍受傷害，已如前述，則與被告甲○○之過失行為間顯有相當因果
      關係。被告甲○○過失傷害犯行事證明確。
（二）被告乙○○持米酒頭酒瓶砸毀汽車擋風玻璃之行為，業據被害人即被告甲○○
      於警訊時（偵卷第三頁參見）、偵查中（偵卷第二十二頁參見）以及原審、及
      本院調查、審理時指述明確，經核與證人謝辛興於本院調查時證稱：「我讓甲
      ○○載，他是開Ｍ六—一六六０紅色喜美的車，在凌晨時走光復路，由新竹往
      竹東方向，在光復中學附近之紅綠燈，車開過時在路旁有二人一直在罵我們，
      不知道是誰，就往前開回轉回來，在便利商店處，有二人圍在那裡」、「靠便
      利店的人拿酒瓶，站在分隔島附近之人拿木棍，我們經過酒瓶就丟過來把擋風
      玻璃敲破變花掉，」、「我叫曾趕快把車開走，旁邊停一台貨車，左邊有人又
      有車，且玻璃花掉看不清楚，要開走時，就撞到貨車，之後就倒車趕快開走。
      」、「我們沒有撞到人，我不知道第一次經過時為何有人對我們罵，我們開到
      車過一半時，那二人就開始對我們罵，一人在斑馬線開始處，一人在分隔島處
      ，我們從二人中間開過去。」等語之情形相符（見原審卷第五二頁九十年五月
      二十三日訊問筆錄）；且證人即現場處理之員警吳燕清於偵查中證稱：「現場
      有遺留木板及米酒頭碎片」（偵卷第三十二頁參見），以及於原審調查時證稱
      ：「在現場時我們有看到米酒頭的玻璃碎片及木板在地上」、「（被告及證人
      所繒現場圖）依照他們的說法是這樣子，貨櫃車是停在便利店旁，碎片是在馬
      路外側車道處，是四線道，碎片在往竹東方向的外側車道」等語（見原審卷第
      四三頁九十年四月十八日訊問筆錄）；此情要與被告甲○○、證人謝辛興所述
      之情形相符，堪值採信，而被告乙○○雖辯稱：係被擦撞後酒瓶脫落飛落碰到
  擋風玻璃所致等語；然查，被告乙○○所辯前情，與被告甲○○指述以及證人
      謝辛興證述之情形，尤其乙○○稱一出便利商店即被撞等語，且就被告乙○○
      以及證人翁嘉鴻庭繪之現場圖以觀，當時被告乙○○與證人翁嘉鴻二人係在路
      面邊線以外之處（見原審卷第三一頁至第三三頁九十年三月二十一日所繪現場
      圖參見），然此與證人吳燕清所證玻璃碎片位置係在外側車道之情形，顯不相
      符，是其所辯前詞已堪容疑，況且，擋風玻璃係極堅硬之物，而被告甲○○汽
      車擋風玻璃經碰擊米酒頭酒瓶之後，擋風玻璃竟破裂一塊並產生撞擊之花紋（
      偵卷第十頁以下照片參見），顯見該米酒頭酒瓶之力道甚為猛烈，而此與被告
      乙○○所稱酒瓶脫手碰到之情形顯然不符，委不足採，是被告乙○○確有持米
      酒頭酒瓶猛力敲擊損壞被告甲○○之汽車擋風玻璃之行為，應堪認定。而本院
      審理中，經被告乙○○同意，前往法務部調查局作測謊鑑定，鑑定結果被告乙
      ○○稱：「渠沒有持酒瓶砸系爭車輛的擋風玻璃。」上述問題經測試無情緒波
      動之反應，研判未說謊。此有該局九十年十月廿二日（九０）陸（三）字第九
      ００五七四八六號鑑定通知書在卷可稽（見本院卷第三八頁）。但被告乙○○
      再三稱其酒瓶脫手砸到被害人甲○○之擋風玻璃，是其砸車之擋風玻璃，僅是
      故意與脫手之非故意之別而已，本院已說明被告乙○○係故意毀損，則此部分
      測謊結果，為本院不採。此外，復有汽車毀損後之照片十張等件附卷足資佐證
      （見偵查卷第十頁至第十四頁）。本案事證已臻明確，被告乙○○毀損犯行堪
      予認定。
三、核被告甲○○所為，係犯刑法第二百八十四條第一項前段之過失傷害罪。被告乙
    ○○所為，係犯刑法第三百五十四條之毀損罪。再被告等行為後，刑法第四十一
    條已於九十年一月十日修正公布施行，修正後第四十一條已修正為：「犯最重本
    刑為五年以下有期徒刑以下之刑之罪，而受六個月以下有期徒刑或拘役之宣告，
    因身體、教育、職業、家庭之關係或其他正當事由，執行顯有困難者，得以一元
    以上三元以下折算一日，易科罰金。但確因不執行所宣告之刑，難收矯正之效，
    或難以維持法秩序者，不在此限。」、「併合處罰之數罪，均有前項情形，其應
    執行之刑逾六月者，亦同。」較之原第四十一條規定：「犯最重本刑為三年以下
    有期徒刑以下之刑之罪，而受六月以下有期徒刑或拘役之宣告，因身體、教育、
    職業或家庭之關係，執行顯有困難者，得以一元以上三元以下折算一日，易科罰
    金。」比較新舊法之適用，自應適用新法，並均依新法諭知易科罰金之折算標準
    。
四、原審就被告乙○○部分據以論罪科刑，固非無見，惟查原判決未比較刑法第四十
    一條而適用法律，尚有未洽；原判決就被告甲○○部分不察而以不能證明被告甲
    ○○犯罪而為無罪之諭知，亦有未合，檢察官據此指摘原判決不當，為有理由；
    被告乙○○上訴意旨否認犯罪雖未足採，但原判決既有前揭可議之處，仍屬無可
    維持；自應由本院將原判決撤銷改判。爰審酌被告甲○○、乙○○均未有犯罪紀
    錄素行良好、乙○○犯罪時所受之刺激、犯罪所生之危險及損失、犯後均未坦承
    犯行態度等一切情狀，各量處如主文所示之刑，並均依修正後之刑法第四十一條
    第一項諭知易科罰金之折算標準。
據上論斷，應依刑事訴訟法第三百六十九條第一項前段、第三百六十四條、第二百九
十九條第一項前段、刑法第二百八十四條第一項前段、第三百五十四條、刑法第二條
第一項前段、（修正後）第四十一條第一項，罰金罰鍰提高標準條例第一條前段、第
二條，判決如主文。
本案經檢察官張啟彬到庭執行職務。
中      華      民      國    九十      年     十一     月     十六     日
                                臺灣高等法院刑事第廿四庭
                                    審判長法  官  陳  貽  男
                                          法  官  陳  憲  裕
                                          法  官  王  炳  梁
右正本證明與原本無異。
不得上訴。
                                          書記官  潘  大  鵬
中      華      民      國     九十     年    十一    月      十九      日
附錄論罪科刑法條全文：
刑法第三百五十四條：
毀棄、損壞前二條以外之他人之物或令致不堪用，足以生損害於公眾或他人者，處二
年以下有期徒刑、拘役或五百元以下罰金。
刑法第二百八十四條
因過失傷害人者，處六月以下有期徒刑、拘役或五百元以下罰金，致重傷者，處一年
以下有期徒刑、拘役或五百元以下罰金。
從事業務之人，因業務上之過失傷害人者，處一年以下有期徒刑、拘役或一千元以下
罰金，致重傷者，處三年以下有期徒刑、拘役或二千元以下罰金。


司法院資訊處製作；財團法人民間司法改革基金會備份。
